【裁判字號】    97,上易,2439
【裁判日期】    971111
【裁判案由】    詐欺
【裁判全文】
臺灣高等法院刑事判決                97年度上易字第2439號
上  訴  人  臺灣士林地方法院檢察署檢察官
被      告  甲○○
選任辯護人  沈明欣律師
上列上訴人因詐欺案件，不服臺灣士林地方法院97年度易字第12
5號，中華民國97年7月25日第一審判決（起訴案號：臺灣士林地
方法院檢察署96年度偵字第12757號），提起上訴，本院判決如
下：
    主  文
上訴駁回。
    理  由
一、公訴意旨略以：被告甲○○明知犯罪集團等不法份子經常利
    用他人存款帳戶、提款卡、密碼轉帳等方式，獲取不法利益
    並逃避執法人員之追查，且依其社會經驗，應有相當之智識
    程度可預見其提供帳戶之存摺、金融卡及印章供他人使用，
    可能幫助犯罪集團作為不法收取他人款項之用，竟不顧他人
    可能遭害之危險，仍基於縱若有人持以犯罪亦無違反本意之
    不確定幫助犯意，而於民國96年8月8日前某日，將其申請之
    臺北市內湖區農會（帳號：00000000000000號）存摺、提款
    卡及密碼提供予姓名年籍均不詳之人及其所屬之犯罪集團成
    員使用，幫助該犯罪集團成員從事詐欺取財之犯行。該集團
    成員取得上開帳戶後，即基於詐欺取財之犯意，分別於96年
    7 月31日上午11時許，以撥打電話方式向乙○○佯稱其涉嫌
    洗錢防制法，亟需匯款至指定帳戶，以協助偵查，乙○○不
    疑有他，乃依指示於96年8月8日匯款新臺幣（下同）4 萬元
    至被告上開帳戶內，經乙○○提出告訴，因認被告涉犯刑法
    第30條第1項前段、第339條第1項之幫助詐欺取財罪嫌。
二、按犯罪事實應依證據認定之，無證據不得推定其犯罪事實。
    又不能證明被告犯罪者，應諭知無罪之判決，刑事訴訟法第
    154條第2項、第301條第1項定有明文。次按事實之認定，應
    憑證據，如未能發現相當證據，或證據不足以證明，自不能
    以推測或擬制之方法，為裁判基礎；且認定不利於被告之事
    實須依積極證據，苟積極證據不足為不利於被告事實之認定
    時，即應為有利於被告之認定；另認定犯罪事實所憑之證據
    ，雖不以直接證據為限，間接證據亦包括在內，然無論直接
    證據或間接證據，其為訴訟上之證明，須於通常一般之人均
    不致有所懷疑，而得確信其為真實之程度者，始得據之為有
    罪之認定，倘其證明尚未達到此一程度，而有合理之懷疑存
    在，無從使事實審法院得有罪之確信時，即應由法院為諭知
    被告無罪之判決（最高法院40年臺上字第86號、30年上字第
    816號、76年臺上字第4986號判例參照）。
三、公訴意旨認被告涉有幫助詐欺取財之犯行，無非以被告於警
    詢及偵查中之供述、告訴人乙○○之指述、匯款單1 張、被
    告上開帳戶之開戶資料及交易明細各1 份為其主要論據。訊
    據被告雖坦承上開帳戶為其所申請，惟堅決否認有幫助詐欺
    取財犯行，辯稱：伊並未將上開帳戶之存摺、提款卡、密碼
    提供給他人，該存摺仍由其保管中，伊並未領取該帳戶新帳
    號之提款卡，又伊曾於93年以該帳號作為敏督利風災募款活
    動之帳戶使用，於網路上公開該帳號，詐騙集團是否因此知
    悉，伊不得而知，但絕無主動提供該帳號予詐騙集團等語。
四、經查：
  (一)上開帳戶係被告於86年3 月12日向台北市內湖區農會申請開
    戶（原帳號：00-000-00000-0號），於88年9 月27日變更帳
    號為00000000000000號，有被告上開帳戶之開戶資料、交易
    明細及其提出存摺影本各1 份附卷可稽。告訴人乙○○遭詐
    騙集團成員詐騙後，於96年8月8日匯款4 萬元至被告上開帳
    戶內，亦有匯款單及被告上開帳戶存摺交易明細查詢單各 1
    紙附卷可稽。
  (二)被告辯稱：其存摺、提款卡、密碼並未交付他人等語。查被
    告上開帳戶（帳號：00000000000000號），自申請開戶後被
    告未曾領取提款卡，也未有存摺遺失補發或補摺之紀錄，有
    臺北市內湖區農會97年3 月10日北市內農信字第42號函附卷
    可稽，該帳戶存摺及印鑑現仍由被告持有中，亦據被告當庭
    提出勘驗屬實，足見被告所辯並非無據。至於檢察官指稱由
    被告上開帳戶之交易明細，可見有提款金額尾數為7 元之交
    易紀錄，衡情可知被告係以提款卡跨行提款，顯有領用提款
    卡之事實等語。惟查檢察官所據之交易明細係被告88年變更
    帳號前之交易明細（台灣士林地方法院檢察署96年度偵字第
    12757 號偵查卷第65至70頁），縱使被告於變更帳號前曾領
    取提款卡，然被告變更帳號後並無相關證據證明被告有領取
    提款卡使用，此有變更帳號以後之交易明細、被告提出之存
    摺影本及台北市內湖區農會前函附卷可證（同前偵查卷第71
    至78頁、本院卷23、24頁），應認被告所辯尚屬可採。
  (三)此外，告訴人乙○○於96年8月8日將4 萬元匯入被告上開帳
    戶後，嗣發現受騙而於96年8 月10日報警，經警攔截成功未
    被提領，有臺北市政府警察局配合「金融機構辦理警示帳戶
    聯防機制」調查表1 紙附卷可參。實則，告訴人乙○○遭同
    一詐騙集團詐騙，除本件匯款外，前於96年7 月31日已遭詐
    騙65萬6 千元，並匯入王志文在富邦銀行北投分行帳戶，同
    日已遭提領一空，有警詢筆錄及台北富邦商業銀行股份有限
    公司北投分行96年10月16日北富銀金服投字第9661002232號
    函在卷可稽（台灣士林地方法院檢察署96年度偵字第 12757
    號偵查卷第46、47、94至100 頁）。是被告上開帳戶若已提
    供詐騙集團使用，依該詐騙集團前次手法，當日即會將贓款
    提領一空，但此筆4 萬元贓款並未於當日領走，被告亦未使
    用存摺將該款領出，隔2 日後且因告訴人乙○○報警凍結帳
    戶，該款仍存於被告帳戶中，與詐騙集團慣用手法尚非一致
    。至於詐騙集團何以知悉被告帳號並用以詐騙，依檢察官提
    出之證據，並無法獲得證明，是僅以告訴人乙○○受詐騙之
    事實，尚無法逕認被告確有參與詐騙之犯行。
五、綜上，被告是否有將上開帳戶之存摺、提款卡、密碼交付詐
    欺集團成員，仍有合理懷疑存在，檢察官所提上揭證據，尚
    不足為不利於被告之犯罪事實之認定，此外，復無其他證據
    足認被告有何幫助詐欺取財之犯行，本件不能證明被告犯罪
    ，揆諸首揭說明，自應諭知被告無罪之判決。
六、原審以不能證明被告犯罪而為無罪之諭知，經核並無不合。
    檢察官上訴意旨，猶以告訴人乙○○係以臨櫃匯款之方式填
    載被告姓名及帳號，顯見詐騙集團確已掌握被告私密資訊，
    又詐騙集團先騙告訴人乙○○匯入王志文帳戶，再次則是匯
    入被告本件帳戶，第三次則又改匯施月圓帳戶，顯見詐騙集
    團係因持被告提款卡提領無效後，才騙告訴人乙○○改匯施
    月圓帳戶，又被告原否認其舊帳號有領提款卡，嗣又辯稱不
    記得，足認其確將舊帳戶提款卡及密碼、新帳號及姓名提供
    給詐騙集團使用甚明，原判決認事用法顯有違誤云云。惟查
    ，被告使用之帳號及姓名，只要有匯款需要而告知他人，即
    為他人所知悉，此於網路拍賣或電話訂貨、公益募款等情形
    ，均屬常見，尚非絕對私密之個人資訊，又檢察官指稱係因
    詐騙集團持被告提款卡提領無效後，才騙告訴人乙○○改匯
    施月圓帳戶等情，並未見檢察官提出積極證據證明確有提領
    失敗之事實，尚難遽為被告不利之認定，又被告更換帳號係
    於88年間，至本件發生，已有8、9年之久，被告對其舊帳號
    有無領用提款卡及舊存摺之所在無法為明確之答覆，與常情
    未必相違，實難因此即認被告確有參與詐騙之犯行，檢察官
    未能進一步提出積極證據以實其說，仍執前詞反覆爭執，應
    認其上訴為無理由，應予駁回。
據上論斷，應依刑事訴訟法第368條，判決如主文。
本案經檢察官王金聰到庭執行職務。
中    華    民    國    97    年    11    月    11    日
                  刑事第二十庭審判長法  官  楊貴雄
                                    法  官  鄧振球
                                    法  官  高愈杰
以上正本證明與原本無異。
不得上訴。
                                    書記官  廖月女
中    華    民    國    97    年    11    月    12    日


司法院資訊處製作；財團法人民間司法改革基金會備份。
